【裁判字號】    98,易,231
【裁判日期】    980604
【裁判案由】    竊盜
【裁判全文】
臺灣高雄地方法院刑事判決               98年度易字第231號
公  訴  人  臺灣高雄地方法院檢察署檢察官
被      告  乙○○
            丙○○
上列被告因竊盜案件，經檢察官提起公訴（97年度偵字第29884
號，98年度偵字第677號），本院判決如下：
    主  文
乙○○、丙○○共同犯非法由自動付款設備取財罪，乙○○處拘
役伍拾日，丙○○處拘役肆拾日，如易科罰金，均以新臺幣壹仟
元折算壹日；又共同犯非法由自動付款設備取財罪，乙○○處拘
役伍拾伍日，丙○○處拘役肆拾伍日，如易科罰金，均以新臺幣
壹仟元折算壹日。乙○○應執行拘役壹佰日，丙○○應執行拘役
捌拾日，如易科罰金，均以新台幣壹仟元折算壹日。
乙○○、丙○○其他被訴竊盜部分，均無罪。
    事  實
一、乙○○與丙○○係夫妻，而丙○○為甲○○之表妹。甲○○
    於民國97年6 月23日（起訴書誤載為24日）由臺東前來高雄
    找乙○○、丙○○2 人遊玩，因甲○○患有中度智能障礙，
    不諳便利商店之自動櫃員機提款之操作，故於97年6 月24
    日某時，由丙○○陪同其持甲○○所有之中華郵政股份有限
    公司臺東博愛路郵局帳號00000000000000號帳戶（下稱臺東
    博愛路郵局帳戶）之提款卡，於高雄市某便利超商內，操作
    自動櫃員機提款新臺幣（下同）1,000 元取用，丙○○因而
    得知甲○○上開帳戶之提款卡密碼。詎丙○○與乙○○竟共
    同意圖為自己不法之所有，見甲○○智能不足可欺，基於非
    法由自動付款設備取財之犯意聯絡，利用陪同甲○○遊玩而
    朝夕相處之機會，趁甲○○不注意之際，先於97年6 月24日
    某時，以不明方法自甲○○皮包取得其所有之上開提款卡，
    並於同日下午1 時40分許，由乙○○持該提款卡，插入設於
    高雄縣鳳山市○○○路379 號高雄縣鳳山市農會東區辦事處
    之自動櫃員機，輸入丙○○告知之提款卡密碼，使自動提款
    機辨識系統誤認其為真正持卡人，而以此不正方法由該自動
    付款設備取得甲○○之帳戶內存款3,000 元。又乙○○、丙○○於當日晚間邀甲○○至其位於高雄縣鳳山市○○○路
    300 號之住處借住1 晚時，因聽聞甲○○提及其殘障補助金
    於翌（25）日將入帳，復另起非法由自動付款設備取財之犯
    意聯絡，以同樣之手法取得甲○○之提款卡，於同年月25
    日下午1 時15分許，由乙○○持上開提款卡，至前述之自動
    櫃員機再次以輸入丙○○告知之密碼，以此不正方法領取甲○○帳戶內存款6,000 元，2 次共計盜領9,000 元。嗣經甲○○發覺存款數額有異後報警處理，經警調閱自動櫃員機監
    視錄影畫面，始循線查獲上情。
二、案經甲○○訴由臺東縣警察局臺東分局報請臺灣高雄地方法
    院檢察署檢察官偵查起訴。
    理  由
一、按被告以外之人於審判外之言詞或書面陳述，除法律有規定
    者外，不得作為證據，刑事訴訟法第159 條第1 項定有明文
    ，此即學理上所稱之「傳聞證據排除法則」，而依上開法律
    規定，傳聞證據原則上固無證據能力，但如法律別有規定者
    ，即例外認有證據能力。又按被告以外之人於審判外之陳述
    ，雖不符同法第159 條之1 至之4 之規定，而經當事人於審
    判程序同意作為證據，法院審酌該言詞陳述或書面陳述作成
    時之情況，認為適當者，亦得為證據，同法第159 條之5 第
    1 項定有明文。查本判決下列所引用之證據，均經被告、檢
    察官於本院審理中同意作為證據（見本院易字卷第20、53頁
    ），本院審酌該等傳聞證據作成時之狀況，並無違法或不當
    等不宜作為證據之情形，依前開說明，均得作為證據。
二、按告訴乃論之罪，除相對的親告罪外，其告訴人之告訴，祇
    須指明所告訴之犯罪事實及表示希望訴追之意思，即為已足
    ，毋庸指明犯人，苟已指明犯罪事實，訴請究辦，縱令犯人
    全未指明或誤指他人，其告訴仍屬有效，最高法院24年度上
    字第2193號判例可資參照。查甲○○與丙○○為4 親等血親
    之表姊妹，依刑法第343 條、第324 條第2 項規定，丙○○
    涉犯之非法由自動付款設備取財罪，須告訴乃論，且參諸上
    開說明，必須於告訴人知悉告訴人之對象為其親屬後，仍表
    示希望訴追之意思，其告訴方屬合法有效。參諸甲○○於97
    年6 月26日於台東縣警察局台東分局中興派出所製作筆錄時
    陳稱：「（你的款項遭到領是否有懷疑何人領取？）因為我
    這幾天均住在表妹家，而我提款卡密碼也只有我表妹知道，
    所以我猜想是否為我表妹趁我不注意時拿我提款卡去提領
    ... 」、「（你是否要對盜領人提出告訴？）要的我要提出
    告訴。」等語（見警卷第6 頁），堪認甲○○雖未具體指明
    其欲告訴之人即為丙○○，惟綜觀其於警方調閱監視錄影器
    之前，對警方詢問嫌疑人可能為誰時，其已表示對表妹丙○○持有高度懷疑，復於警方詢問其有無告訴之意時，其亦馬
    上表示希望訴追之意思，足認甲○○對於其表妹丙○○應有
    提出告訴之意思，其告訴係屬合法有效。
三、訊據被告丙○○固坦承因幫忙甲○○操作提款機而得知甲○○之密碼，被告乙○○亦坦承於上開時、地持甲○○所有之
    提款卡前去提款2 次，惟均矢口否認有何非法由自動付款設
    備取財之犯行，被告丙○○辯稱：沒有將密碼告訴乙○○，
    被告乙○○則辯稱：是甲○○說要租房子，才把提款卡、密
    碼交給伊去提款云云。惟查：
（一）乙○○與丙○○係夫妻，而丙○○為甲○○之表妹。甲○○因與其男友丁○○爭吵後，於97年6 月23日由臺東前來
      高雄找乙○○、丙○○2 人遊玩，又丁○○於翌日匯入
      4,000 元至甲○○所有之博愛路郵局帳戶後，因甲○○患
      有中度智能障礙，不諳便利商店之自動櫃員機提款之操作
      ，故當天由丙○○陪同甲○○在便利超商內操作自動櫃員
      機提款1,000 元使用，丙○○即因此得知甲○○上開帳戶
      之提款卡密碼。嗣乙○○於97年6 月24日下午1 時40分許
      ，第1 次持該提款卡，插入高雄縣鳳山市農會之自動櫃員
      機，自甲○○帳戶內提領3,000 元，另於甲○○帳戶於同
      年月25日殘障補助金9,000 元入帳後，乙○○則於該日下
      午1 時15分許第2 次持甲○○之提款卡在同一自動櫃員機
      提領6,000 元等情，業經證人甲○○、丁○○證述在卷，
      並有甲○○所有之上開博愛路郵局帳戶交易明細表，提款
      機監視錄影畫面、丁○○匯款單等件在卷可稽，並為被告
      乙○○、丙○○所不爭執，上情堪以認定。
（二）被告丙○○、乙○○雖辯稱：用甲○○之提款卡領取款項
      係甲○○所拜託，事先經過其同意云云，惟查：(1)被告乙○○於審理中辯稱：甲○○拜託我領款係為了租房子之緣
      故，而為何拜託我而不拜託丙○○領款，我也不知道，甲○○說就是不讓丙○○知道云云（見本院易字卷第17頁）
      ，被告丙○○雖於審理中附和被告乙○○之說詞，辯稱：
      我事後問乙○○，才知道甲○○要租房子，我還說人不在
      這裡租什麼房子云云，惟參以被告丙○○於偵查中供稱：
      「（為何6 月24、25日乙○○會持甲○○的提款卡去提款
      ？）甲○○跟我說她租房子需要用到錢，她要在高雄租房
      子，因為她從台東偷跑來高雄，她老公會打她。」等語（
      見偵卷第7 頁），足見被告丙○○供詞前後不一，並與被
      告乙○○供述相互矛盾，渠等所辯，已無足採信。況依證
      人甲○○於審理中證稱：我只有便利商店之提款機不會使
      用，其他郵局、銀行的提款機我都會操作等語（見本院易
      字卷第50頁），而被告乙○○前往提款之高雄縣鳳山市農
      會東區辦事處提款機，係設於被告乙○○、丙○○住處附
      近，是甲○○本無請被告乙○○前往提款之必要，遑論有
      將提款卡、密碼交給被告乙○○，而自己竟未跟隨前往提
      款之可能，足認被告乙○○、丙○○所辯，要屬無稽。(2)
      又被告丙○○於警詢中供稱：我在甲○○要回台東那天，
      在好樂迪唱歌時，從廁所出來時有看見乙○○拿錢給甲○○，我在想是不是甲○○請乙○○幫忙提款而將錢交給她
      云云（見警卷第13頁），惟被告丙○○既辯稱其事先不知
      甲○○要租房子，然其在看見乙○○拿錢給甲○○時，竟
      馬上認定係乙○○幫甲○○提款之故，顯然已與常情有違
      ，又其於本院審理中改稱：當時我以為是乙○○借錢給甲○○，我不好意思當場問他，回去就問乙○○為何給甲○○錢，乙○○說是甲○○叫他提錢，我沒有問他為什麼甲○○叫他提錢等語（見本院易字卷第19頁），惟核諸被告
      乙○○於本院中供稱：丙○○沒有看到我在KTV 包廂拿錢
      給甲○○，她事後才知道我幫甲○○領錢，是在26日後，
      因警察打電話來，我才跟她說前因後果等語（見同上卷第
      17 頁） ，是被告2 人對於丙○○是否有見到乙○○拿錢
      給甲○○，丙○○如何得知乙○○幫甲○○領錢等情，其
      供述已然迥異，足見渠2 人所辯，均屬子虛，無足採信。
      (3)又被告乙○○於本院審理中先供稱：是在24日晚上甲○○回我家住時，她說殘障補助津貼會下來，要我隔天去幫
      她提云云，又供稱：第1 天我問我哥哥，他說租房子1 個
      月要3100元，我才跟甲○○講，她叫我領3000元，第2 天
      （25日）我跟她說房子押金要2 個月，所以她叫我去領
      6000元云云（見同上卷第16、17頁），是其對於為何分2
      次領款之理由，先後供詞已顯然相異，足見其所言要屬違
      實之語，無足憑採；又參以被告丙○○於審理中詰問證人
      甲○○：「第2 天我們去唱歌時，我們去領錢，領完後你
      就告訴我這金額怪怪的，為何你剛說回台東要領錢才發現
      金額不對？」，甲○○則答以：「那時候我沒有發覺到。
      那時候我有告訴她金額怪怪的。」（見同上卷第46頁），
      是甲○○若有如被告2 人所辯，請託被告乙○○前往提款
      之事，其豈有於KTV 前領款後，疑惑所剩餘額數目有異之
      可能，顯見被告所辯至謬；而依證人甲○○於審理中證稱
      ：「（你那時有跟丙○○說怪怪的，是哪裡怪？）那時候
      面會有剩的金額，想說9000元怎麼還沒匯進來。」、「（
      你的殘障津貼，97年6 月24日是第1 次發？）是。」、「
      （是否知道津貼9000元在97年6 月25日就匯進來？）知道
      。」（見同上卷第48頁）等語，足見被告乙○○第2 次提
      領時，僅提領6,000 元，尚留存3,000 元於該帳戶之原因
      ，係因不讓甲○○於嗣後提款時，馬上由餘額發現其盜領
      之事實，故甲○○於25日在KTV 前提款時，因其被盜領走
      之款項恰與殘障補助津貼發放之金額相符，其僅有懷疑第
      1 次發放之殘障津貼為何未準時入帳，而直至其回台東，
      查詢交易明細後方發現其存款已被領走，益見被告2 人辯
      稱甲○○要租屋云云，要屬事後矯飾卸責之詞，殊無可採
      ，渠等共同盜領甲○○存款共9,000 元之事實，堪可認定
      。
（三）綜上所述，本件事證明確，被告2人非法由自動付款設備
      取財之犯行，洵堪認定，應予依法論科。
四、核被告乙○○、丙○○所為，均係犯刑法第339 條之2 非法
    由自動付款設備取財罪。依證人甲○○證稱：其密碼只有被
    告丙○○知道等語，足見被告乙○○於提款機前輸入之密碼
    ，係由丙○○所告知，是被告2 人就上開犯行間，有犯意聯
    絡及行為分擔，均應論以共同正犯。另依證人甲○○於偵查
    中證稱：被告夫妻一直詢問其殘障補助金何時下來等語，及
    被告乙○○供稱：在24日晚上，甲○○回我家住時，說殘障
    補助津貼隔天會下來等語，及參諸卷附之甲○○臺東博愛路
    郵局帳戶之交易明細，被告乙○○於97年6 月24日第1 次盜
    領甲○○帳戶內3,000 元時，其帳戶內僅餘112 元，係翌日
    因殘障補助津貼匯入之故，被告乙○○方得第2 次前往盜領
    6,000元（見本院易字卷第26頁）等情，堪認被告2 人於第1
    次盜領3,000 元後，已將甲○○帳戶內款項幾乎提領一空，
    係因同日晚間，由甲○○處得知其殘障補助津貼將於翌日入
    帳，方另行萌生再度盜領甲○○存款之犯意，是其2 次盜領
    之犯行，係基於各別之犯意為之，應予分論併罰。爰審酌被
    告乙○○、丙○○分別為甲○○之表妹夫、表妹，渠等未能
    顧念親屬間情誼，明知甲○○患有智能障礙，竟欺其智能不
    足，利用甲○○之信任，盜領其存款及殘障津貼，其行為甚
    為可議，復參酌被告2 人犯後飾詞矯飾，全無悔意，態度惡
    劣，未與甲○○達成和解，惟衡以盜領之金額非鉅，被告丙○○未有犯罪前科，有臺灣高等法院被告前案紀錄表在卷可
    稽等一切情狀，各量處如主文所示之刑及定其應執行之刑，
    並諭知易科罰金之折算標準，以示懲儆。
五、被告乙○○、丙○○其他被訴無罪部分：
    又公訴意旨略以：被告乙○○、丙○○未得甲○○同意，自
    甲○○皮包取得上開帳戶提款卡一節，另涉犯刑法第320 條
    第1 項竊盜罪嫌等語。按刑法上之竊盜罪，須行為人主觀上
    意圖為自己或第三人不法之所有，而取他人所有物，為其成
    立要件，若僅係供己一時使用，於使用完畢後，即將取得之
    物返還，乃屬學理上所稱之使用竊盜，並不在我國刑法第
    320 條第1 項規定範圍之內。查起訴事實已載明被告乙○○
    、丙○○於取走提款卡提領現金後，即將提款卡放回相同位
    置，復有證人甲○○之證述在卷可參，足信其屬真實。是被
    告乙○○、丙○○在客觀上縱有未經甲○○同意取走其提款
    卡之事實，惟既係用畢歸還，足證其主觀上並無為自己不法
    所有之意圖，而與刑法第320 條第1 項之竊盜罪構成要件係
    屬有間。此外，復查無其他積極證據足資證明被告乙○○、
    丙○○確有公訴人所指之上述犯行，而公訴意旨既認此部分
    行為與前開判決有罪之非法由自動付款設備取財行為，要屬
    各別犯罪，揆諸前揭說明，就被告2 人被訴之竊盜罪嫌部分
    ，即應為無罪之諭知。
據上論斷，應依刑事訴訟法第299 條第1 項前段、第301 條，刑
法第28條、第339 條之2 第1 項、第41條第1 項前段，第51條第
6 款，刑法施行法第1 條之1，判決如主文。
本案經檢察官林妙蓁到庭執行職務。
中    華    民    國    98    年    6    月    4    日
              刑事第一庭  審判長法  官  蔡國卿
                                法  官  王淑惠
                                法  官  張琬如
以上正本證明與原本無異。
如不服本判決應於收受送達後10日內向本院提出上訴書狀，並應
敘述具體理由；如未敘述上訴理由者，應於上訴期間屆滿後20日
內向本院補提理由書（均須按他造當事人之人數附繕本）「切勿
逕送上級法院」。
中    華    民    國    98    年    6     月    4     日
                                書記官  劉甄庭
附錄本判決論罪之法條：
中華民國刑法第339條之2
意圖為自己或第三人不法之所有，以不正方法由自動付款設備取
得他人之物者，處3 年以下有期徒刑、拘役或1 萬元以下罰金。
以前項方法得財產上不法之利益或使第三人得之者，亦同。


司法院資訊處製作；財團法人民間司法改革基金會備份。
